【裁判字號】    98,抗,541
【裁判日期】    981013
【裁判案由】    再審之訴
【裁判全文】
臺灣高等法院臺中分院民事裁定           98年度抗字第541號
抗  告  人  甲○○○
上列抗告人因與相對人教育部間請求再審之訴事件，抗告人對於
中華民國98年8月31日臺灣臺中地方法院98年度再字第30號所為
裁定，提起抗告，本院裁定如下：
    主  文
抗告駁回。
抗告程序費用新台幣壹仟元由抗告人負擔。
    理  由
一、本件抗告人於原審提起再審之訴，略謂：系爭土地係抗告人
    向原土地承租人藍彩雲轉讓而來，時約於民國68年間。當時
    因台中縣政府無法辦理租約轉讓，故仍用原承租人藍彩雲名
    義繼續繳納台中縣政府學產地租金。當時原承租人藍彩雲換
    約時，抗告人之夫林大發即為該租約之保證人，每年租金則
    均由烏日鄉公所開單到烏日鄉農會依照蓬萊米牌價繳納，繳
    至88年左右，上開資料應有烏日鄉公所及烏日鄉農會存檔可
    查證，非如原確定判決所稱上開租賃關係與抗告人無涉。因
    歷經台灣省凍省，又逢烏日段重劃，抗告人於重劃開始並未
    收到繳納租金通知單，亦無收到催繳單，後來學產地業務交
    由相對人接管，一次通知繳交新台幣40餘萬元租金，亦因此
    租金問題才生出很多爭議，而抗告人向縣政府申請畸零地合
    併後購買，又遭相對人刁難，致抗告人權益受損，為此提起
    再審之訴等語。
二、按再審之訴，應於30日之不變期間內提起。前項期間，自判
    決確定時起算，判決於送達前確定者，自送達時起算；其再
    審之理由發生或知悉在後者，均自知悉時起算。但自判決確
    定後已逾5年者，不得提起，民事訴訟法第500條第1項、第2
    項定有明文。所稱判決確定，在上訴期間內縱有上訴，而其
    上訴不合法者，與未提起上訴同，原判決仍溯及上訴期間屆
    滿時確定，而非至駁回上訴之裁定確定時始確定。惟駁回不
    合法上訴之裁定在抗告中而未確定者，無從斷定為非合法之
    上訴，此時不能認為判決已確定，自當事人言，尤難認為其
    已知悉判決已確定，故對於該項判決提起再審之訴者，其再
    審期間，應自知悉判決確定即駁回上訴之裁定確定時起算，
    最高法院23年抗字第3247號、67年台抗字第495號判例及司
    法院34年院解字第3007號解釋意旨亦分別著有明文。次按提
    起再審之訴，應以訴狀表明再審理由，及關於再審理由並遵
    守不變期間之證據，此為必須具備之程式。又再審期間，其
    再審之理由發生或知悉在後者，自知悉時起算，提起再審之
    訴之原告，如主張其知悉再審理由在後，應就此知悉在後之
    事實負舉證責任。又再審之訴不合法者，法院應以裁定駁回
    之，同法第501條第1項第4款、第277條、第502條第1項規定
    及最高法院30年抗字第443號判例參照。
三、經查，抗告人因不服原法院97年6月23日96年度重訴字第308
    號拆屋還地事件之判決，提起第二審上訴，未據繳納裁判費
    ，經原法院於97年7月16日裁定限期5日內補正，該命補費之
    裁定並已於97年7月22日合法送達抗告人，惟抗告人逾期仍
    未補正，原法院乃於97年8月12日以其上訴不合法，裁定駁
    回其上訴，該駁回上訴之裁定亦已合法送達抗告人，並於10
    日之抗告期間屆滿未據合法抗告而告確定一節，業經原法院
    依職權調閱上開事件卷宗查核無誤，且為抗告人所不爭執，
    ，並有前開駁回上訴之裁定影本附卷足稽，堪信為真。又本
    件抗告人提起再審時，未對其再審理由知悉在後之事實，提
    出具體證據，以實其說，自無民事訴訟法第500條第2項規定
    再審事由發生或知悉在後，自知悉在後之時為再審期間之起
    算點之適用不符。揆諸前開說明，抗告人對於原法院96年度
    重訴字第308號拆屋還地事件之判決，於原法院97年8月12日
    駁回上訴之裁定合法送達抗告人，經過10日而告確定時，即
    知悉上開判決業已確定之事實，抗告人對該判決得提起再審
    之訴之30日之法定不變期間，自該時即已起算。乃抗告人遲
    至98年8月3日始提起本件再審之訴（見原審卷第4頁民事再
    審狀上之收狀章），顯已逾前開法條規定之30日法定不變期
    間，其再審之訴顯不合法。原審因而裁定駁回本件再審之訴
    ，於法核無違誤。至抗告人論旨：伊曾於庭上表明訴訟費用
    不負擔，訴訟費用伊負擔不起，且相對人百般刁難，伊諸多
    困苦，不堪言語，按時繳租金又要返還土地，豈有此理云云
    ，乃事涉上開本案訴訟之實體爭執事項，尚非本件抗告程序
    所得加以審究，是抗告意旨，指摘原裁定不當，求予廢棄，
    為無理由，應予駁回。
四、據上論結，本件抗告為無理由，爰依民事訴訟法第495條之1
    第1項、第449條第1項、第95條、第78條，裁定如主文。
中    華    民    國    98    年    10    月    13    日
                民事第二庭    審判長法  官  邱森樟
                                    法  官  翁芳靜
                                    法  官  謝說容
以上正本係照原本作成。
再為抗告應以適用法規顯有錯誤為理由。
如提起再抗告者應於裁定送達後10日內向本院提出抗告理由狀（
須按照他造人數附具繕本）並繳納抗告裁判費新臺幣1,000元，
同時委任律師或具有律師資格之關係人為代理人。
                                    書記官  胡美娟
中    華    民    國    98    年    10    月    14    日
                                                      Ｓ


司法院資訊處製作；財團法人民間司法改革基金會備份。
